最高法院刑事判決　　　　　　　　　　　　　　　九十三年度台上字第二七五四號
　　上　訴　人　台灣高等法院台中分院檢察署檢察官
　　被　　　告　甲○○
右上訴人因被告偽造文書案件，不服台灣高等法院台中分院中華民國九十年十月四日
第二審更審判決（九十年度上更(一)字第二六一號，起訴案號：台灣台中地方法院檢察
署八十七年度偵字第一七二六號），提起上訴，本院判決如左：
    主  文
上訴駁回。
    理  由
按刑事訴訟法第三百七十七條規定：上訴於第三審法院，非以判決違背法令為理由，
不得為之。是提起第三審上訴，應以原判決違背法令為理由，係屬法定要件。如果上
訴理由狀並未依據卷內訴訟資料，具體指摘原判決不適用何種法則或如何適用不當，
或所指摘原判決違法情事，顯與法律規定得為第三審上訴理由之違法情形，不相適合
時，均應認其上訴為違背法律上之程式，予以駁回。本件原判決以公訴意旨略稱：被
告甲○○意圖為自己不法所有，於民國八十四年九月十五日，在台中縣龍井鄉○○村
○○路○段二十七號，向豐守企業有限公司（下稱豐守公司）負責人張秀文偽稱其係
台北縣五股鄉○○路二十三號台灣塑穀股份有限公司（下稱台灣塑穀公司）之代表人
，願與張秀文訂立餐皿產品經銷契約，經銷範圍包括台中縣、新竹縣、苗栗縣，張秀
文應給付該公司權利金新台幣（下同）一千萬元，致張秀文信以為真，與之訂約，並
於同日及同年十二月十九日各交付一百五十萬元予被告收受，足以生損害於台灣塑穀
公司。嗣張秀文發覺被告並非該公司之代表人，屢向被告催討權利金三百萬元未果，
始知受騙。因認被告涉有刑法第二百十六條、第二百十條之行使偽造私文書及同法第
三百三十九條第一項之詐欺取財罪嫌。經審理結果，認為不能證明被告犯罪，爰撤銷
第一審之科刑判決，改判諭知被告無罪，已綜合全部卷證資料，逐一斟酌判斷，詳敘
其無從形成被告有罪判決之心證理由，從形式上觀察，並無判決違背法令之情形存在
。查證據之取捨及證據證明力如何，均屬事實審法院得自由裁量、判斷之職權，苟其
此項裁量、判斷，並不悖乎通常一般之人日常生活經驗之定則或論理法則，又於判決
內論敘其何以作此判斷之心證理由者，即不得任意指摘其為違法，據為提起第三審上
訴之合法理由。台灣塑穀公司於七十八年十一月九日經台北市政府建設局核准設立登
記，有經濟部中部辦公室函檢附台北市政府建設局函稿、台灣塑穀公司設立登記事項
卡附卷可稽。而台灣塑穀公司設立登記後，於八十二、三年間，因被告出資九百二十
萬元，相當於公司十分之一之股份，故同意由其擔任總經理，但未辦理股東變更登記
，當時新竹以南，彰化以北之區域，被告有權以公司或個人名義與第三人簽約等情，
亦據證人即台灣塑穀公司代表人陳良二分別於第一、二審證述在卷，並有被告出資九
百萬元之收據附卷可稽。原判決因而認定被告有權與張秀文訂立經銷契約，並收取權
利金，並未施用詐術而使人交付財物，不構成行使偽造文書罪及詐欺取財罪。已逐一
敘明其證據取捨及證據證明力判斷之理由，此項判斷，並無悖乎一般經驗法則，自不
得任意指摘其為違法。至於豐守公司於八十五年四月一日何以願與台灣塑穀公司代表
人陳良二另行訂約取得台中縣之經銷權？並於經銷合約書註明「本合約書於本公司簽
訂其他地方無效」？事涉豐守公司與台灣塑穀公司民事契約內容之範疇，與被告有無
詐欺之待證事項無關，原判決未加以調查，並於判決內敘明其不予採納之理由，究於
判決主旨無關，要無判決不載理由或理由不備之違法。又刑事訴訟法所稱依法應於審
判期日調查之證據，係指與待證事實有重要關係，在客觀上顯有調查必要性之證據而
言，故其範圍並非漫無限制，必其證據與判斷待證事實之有無，具有關連性，得據以
推翻原判決所確認之事實，而為不同之認定，若僅係枝節性問題，或所證明之事項已
臻明瞭，當事人聲請調查之證據欠缺其調查之必要性，原審未依聲請為無益之調查，
皆無違法可言。被告雖於原審始提出其出資九百萬元之收據，證明其為台灣塑穀公司
之股東，而該公司之代表人陳良二並不爭執；原判決認該項收據為真正，採為被告有
利之證明，其採證仍無違背證據法則。檢察官於原審審理中復未聲請就該資金之流程
加以調查，待上訴本院後始為此主張，顯非依據卷內訴訟資料，具體指摘原判決不適
用何種法則或如何適用不當，復與法律規定得為第三審上訴理由之違法情形，不相適
合。上訴意旨置原判決上開明確論斷於不顧，對原審取捨證據及證據證明力判斷之審
判職權行使，任憑己見，或就同一證據資料為相異之評價，或就不影響於判決本旨事
項再為事實上之爭辯，均與法律規定得為第三審上訴理由之違法情形，不相適合，其
上訴為違背法律上之程式，應予駁回。
據上論結，應依刑事訴訟法第三百九十五條前段，判決如主文。
中　　　華　　　民　　　國　　九十三　　年　　　五　　　月　　三十一　　日
                              最高法院刑事第四庭
                                  審判長法官  紀　俊　乾
                                        法官  黃　正　興
                                        法官  劉　介　民
                                        法官  陳　東　誥
                                        法官  白　文　漳
      右正本證明與原本無異
                                              書  記  官
中　　　華　　　民　　　國　　九十三　　年　　　六　　　月　　　三　　　日
                                                                       ：
